臺灣高等法院刑事判決　　　　　　 96年度上更(一)字第209號
上　訴　人
即　被　告　乙○○
　　　　　　　　　　　)
指定辯護人　本院公設辯護人　甲○○
上列上訴人因違反槍砲彈藥刀械管制條例案件，不服臺灣臺北地
方法院95年度訴緝字第122號，中華民國95年9月21日第一審判決
（起訴案號：臺灣臺北地方法院檢察署94年度偵字第22229號）
，提起上訴，本院判決後，經最高法院發回更審，本院判決如下
：
    主  文
原判決關於未經許可，持有可發射子彈具有殺傷力之改造手槍部
分撤銷。
乙○○未經許可，持有可發射子彈具有殺傷力之改造手槍，處有
期徒刑參年伍月，併科罰金新台幣伍萬元，罰金如易服勞役，以
新臺幣貳仟元折算壹日。扣案改造手槍壹支及土造子彈壹顆均沒
收。
    事  實
一、乙○○曾犯竊盜、妨害風化、妨害兵役、賭博等罪，先後為
    法院判刑確定（不構成累犯），猶不知悔改，於民國94年10
    月上旬某日，在臺北縣三重市公所對面公園司令臺旁某樹下
    草叢，拾獲離本人所持有，可擊發子彈具有殺傷力之仿ＷＡ
    ＬＴＨＥＲ廠ＰＰＫ／Ｓ型半自動改造手槍1支（含彈匣2個
    ，槍枝管制編號：0000000000號）及具殺傷力之土造子彈4
    顆（其中3顆於送鑑定時試射完畢），竟基於為自己不法所
    有之意圖，將之侵占入己，並未經許可放置於臺北市○○區
    ○○路313巷8號4樓住處，嗣擔心地下錢莊之債權人上門討
    債，乃將此槍、彈置於其另行竊得之ＧＤＸ－829號機車置
    物箱內（竊盜部分業經原審判決有罪確定），至94年11月17
    日上午11時許，在臺北市中山區○○○路○段與中山北路1段
    路口，為警攔檢查獲贓車，因而扣得該槍、彈。
二、案經臺北市政府警察局松山分局報告臺灣臺北地方法院檢察
    署檢察官偵查起訴。
    理  由
一、臺北市政府警察局松山分局囑託內政部警政署刑事警察局（
    下稱刑事警察局）鑑定扣案槍彈之94年12月2日刑鑑字第094
    0177166號槍彈鑑定書，上訴人即被告乙○○與其指定辯護
    人對其證據能力均表示無意見，參以此鑑定係司法警察於查
    扣該槍、彈，拍照存證後，一方面將被告移送檢察官偵訊，
    一方面即囑託刑事警察局為槍彈鑑驗，待鑑驗結果再行函請
    檢察官併辦，並將此情以刑事案件移送書報告檢察官，實質
    上係於檢察官指揮之下囑託鑑定，本院審酌此書面做成時之
    狀況，並無不宜做為證據之情事，依刑事訴訟法第159條之5
    第2項，認得作為證據，合先敘明。
二、上揭事實，業據被告坦承不諱，且有扣案槍、彈及其照片附
    卷可稽。此槍、彈經刑事警察局以性能檢驗法、試射法鑑驗
    結果，認手槍（含彈匣2個，槍枝管制編號：0000000000號
    ）係仿ＷＡＬＴＨＥＲ廠ＰＰＫ／Ｓ型半自動手槍製造，換
    裝土造金屬槍管而成之改造手槍，經檢視，欠缺保險鈕，惟
    不影響槍枝擊發功能，可供擊發及發射適用子彈使用，具殺
    傷力；子彈4顆，均係直徑約8毫公尺（ＭＭ）土造金屬彈頭
    之土造子彈，經試射3發，均可擊發，認4顆皆具殺傷力等情
    ，有該局94年12月2日刑鑑字第0940177166號槍彈鑑定書在
    卷足證（偵卷第39至41頁）。又扣案槍枝上留有與被告右拇
    指、右環指指紋紋路相符之指紋，亦有刑事警察局94年12月
    26日刑紋字第0940193373號鑑驗書可考（原審94年度訴字第
    1849號卷第35至38頁），均足佐被告之自白與事實相符。被
    告於原審辯稱其未使用該槍、彈，不知是否可以擊發云云，
    但其係隨身攜帶以防身，顯然主觀上明知該等槍、彈可以使
    用且具殺傷力，所辯自不足採。被告之原審辯護人辯稱此槍
    、彈或為他人拋棄之無主物，被告發現而先占之，應未犯侵
    占遺失物罪。然此槍、彈乃保存於便當袋而置於公園大樹旁
    草叢中，為被告所自承（偵卷第35頁），客觀上顯非遭人隨
    意棄置之無主物，而係離他人所持有之物。故本件事證明確
    ，被告犯行洵堪認定。
三、被告行為後，刑法及配套之刑法施行法、罰金罰鍰提高標準
    條例均經修正，自95年7月1日施行。關於本件：
（一）刑法第337條及槍砲彈藥刀械管制條例第8條第4項、第12
      條第4項均有罰金刑，而修正前刑法第33條第5款原規定罰
      金為（銀元）1元以上，並依罰金罰鍰提高標準條例提高
      其倍數，修正後則改為新臺幣1000元以上，以百元計算之
      ，新法並非較有利於被告。
（二）刑法第55條牽連犯規定經刪除，刪除後數罪應併合處罰，
      刪除前係從一重處斷，新法並非較有利於被告。同第55條
      有關想像競合犯部分修正為「一行為而觸犯數罪名者，從
      一重處斷，但不得科以較輕罪名所定最輕本刑以下之刑」
      ，此乃科刑限制之法理明文化，非法律變更，無新舊法比
      較問題。
（三）修正前刑法第42條第2項前段原規定以（銀元）1元以上3
      元以下折算1日易服勞役，但勞役期限不得逾6個月，並依
      罰金罰鍰提高標準條例規定提高其倍數，修正後規定以新
      臺幣1000元、2000元或3000元折算1日，勞役期限不得逾1
      年，則於易服勞役不逾6個月時，新法較有利於被告。
（四）參照最高法院95年度第8次刑事庭會議決議，罪刑部分整
      體比較結果，以舊法對被告較為有利，應依刑法第2條第1
      項前段規定適用舊法，易服勞役部分以新法較有利被告，
      應依同條項後段適用新法。
四、核被告所為，係犯刑法第337條之侵占遺失物罪、槍砲彈藥
    刀械管制條例第8條第4項、第12條第4項之未經許可，持有
    改造手槍、子彈罪。被告以一行為同時持有槍枝、子彈，同
    時觸犯二罪名，為想像競合犯，應從一重依槍砲彈藥刀械管
    制條例第8條第4項之罪處斷。被告所犯刑法第337條之罪與
    槍砲彈藥刀械管制條例第8條第4項之罪間，有方法、目的之
    牽連關係，應依從一重依槍砲彈藥刀械管制條例第8條第4項
    之罪處斷。原審辯護人認被告就違反槍砲彈藥刀械管制條例
    之罪有刑法第62條自首規定之適用，惟被告係遭警員攔檢騎
    乘贓車，而同意警員附帶搜索該機車置物箱，因而為警查獲
    其持有槍、彈，與自首要件不合，不能減輕其刑。公訴人雖
    未起訴被告侵占槍彈之行為，然此部分與起訴之違反槍砲彈
    藥刀械管制條例部分有牽連犯裁判上一罪之關係，為起訴效
    力所及，本院得一併審判，附此敘明。
五、原審予以論科，固非無見，惟原判決未說明未經起訴之侵占
    部分何以得予審判之理由，且易服勞役應以新法較有利於被
    告，原判決竟與罪刑部分整體適用舊法為諭知易服勞役之折
    算標準，均有未當。被告上訴指摘原判決量刑太重，雖無理
    由，原判決既有上揭可議之處，仍屬無可維持，應由本院將
    原判決關於未經許可，持有可發射子彈具有殺傷力之改造手
    槍部分撤銷。爰審酌被告犯罪之動機、目的、手段、持有槍
    彈之型式與數量，犯罪所生危險，犯後坦承犯行、態度良好
    ，惟素行非佳等一切情狀，量處如主文所示之刑，並諭知罰
    金易服勞役之折算標準。扣案手槍1支、土造子彈1顆為違禁
    物，依法沒收，至已試射之土造子彈3顆，已失子彈性質，
    不予沒收。
據上論斷，應依刑事訴訟法第369條第1項前段、第299條第1項前
段，槍砲彈藥刀械管制條例第8條第4項、第12條第4項，刑法第
11條前段、第2條第1項、第42條第2項、第38條第1項第1款、第
337條、修正前第55條，修正前罰金罰鍰提高標準條例第1條前段
，判決如主文。
本案經檢察官郭弘佑到庭執行職務。
中　　華　　民　　國　　96　　年　　4 　　月　　25　　日
　　　　　　　　　刑事第二庭    審判長法　官  呂丹玉
　　　　　　　　　　　　　　　　　　  法　官  王詠寰
　　　　　　　　　　　　　　　　　　  法　官  林銓正
以上正本證明與原本無異。
如不服本判決，應於收受送達後十日內向本院提出上訴書狀，其
未敘述上訴之理由者並得於提起上訴後十日內向本院補提理由書
狀（均須按他造當事人之人數附繕本）。
                                      書記官  陳啟文
中　　華　　民　　國　　96　　年　　4 　　月    25    日
附錄：本案論罪科刑法條全文
中華民國刑法第337條
意圖為自己或第三人不法之所有，而侵占遺失物、漂流物或其他
離本人所持有之物者，處500元以下罰金。
槍砲彈藥刀械管制條例第8條第4項
未經許可，持有、寄藏或意圖販賣而陳列第 1 項所列槍枝者，處
 3年以上10年以下有期徒刑，併科新臺幣700萬元以下罰金。
槍砲彈藥刀械管制條例第12條第4項
未經許可，持有、寄藏或意圖販賣而陳列子彈者，處 5 年以下有
期徒刑，併科新台幣 300 萬元以下罰金。
